臺灣基隆地方法院刑事判決
111年度金訴字第35號
公  訴  人  臺灣基隆地方檢察署檢察官
被      告  謝鎧丞



上列被告因犯詐欺等案件，經檢察官提起公訴（110年度偵字第2
438、3931、5147、6246號），本院判決如下：
    主  文
謝鎧丞幫助犯詐欺取財罪，處有期徒刑肆月，如易科罰金，以新
臺幣壹仟元折算壹日。
    事  實
一、謝鎧丞依一般人社會生活經驗，知悉無正當理由徵求他人提
    供金融帳戶之網路銀行帳號及密碼者，極有可能利用金融帳
    戶為與財產有關之犯罪工具，而可預見金融帳戶被他人利用
    以遂行渠等為詐欺犯罪，竟仍容任所提供之金融帳戶可能被
    利用，造成詐欺取財結果之發生，而基於幫助他人實施詐欺
    取財之不確定故意，於民國110年1月13日前某時許，在基隆
    市中正區土地銀行旁某娃娃機店內，將其所申設之臺灣土地
    銀行帳戶（帳號：000000000000號，下稱土地銀行帳戶）之
    存摺、提款卡、密碼、網路銀行帳號及密碼等物，交給杜劭
    倫轉交給陳緒凡及其所屬詐欺集團成員使用。詐欺集團成員
    取得上開帳戶後，即共同意圖為自己不法之所有，先後於附
    表所示之時間，以附表所示之詐騙方式，使附表所示之人均
    陷於錯誤，而先後匯款如附表所示之金額至附表所示帳戶內
    。
二、案經林妤婕訴由臺北市政府警察局文山第一分局、楊彩靈訴
    由基隆市警察局第四分局、黃纖皓訴由臺北市政府警察局士
    林分局、陳美齡訴由屏東縣政府警察局里港分局報告臺灣基
    隆地方檢察署檢察官偵查起訴。
    理  由
壹、程序方面：本件認定事實所引用之卷證資料，屬於傳聞之供
    述證據部分，檢察官及被告謝鎧丞於本院準備程序、審理程
    序時均稱同意有證據能力，而本院審酌該等言詞陳述作成時
    之情況，並無證據證明係違背法定程序或違反陳述者意願所
    取得，且本院認為均適當得為證據，依刑事訴訟法第159條
    之5第1項之規定，均應有證據能力；而其餘非供述證據資料
    ，亦查無係違背法定程序而取得，自均應有證據能力。
貳、實體部分：　　　
一、訊據被告謝鎧丞固坦承土地銀行帳戶為其所申設，並於110
    年1月13日前某時許，在基隆市中正區土地銀行旁某娃娃機
    店內，將其所申設之臺灣土地銀行帳戶（帳號：0000000000
    00號，下稱土地銀行帳戶）之存摺、提款卡、密碼、網路銀
    行帳號及密碼等物，交予證人杜劭倫轉交給證人陳緒凡使用
    ，惟矢口否認有何幫助詐欺之犯行，辯稱：陳緒凡當初是說
    他要賭博領錢用跟我借帳戶，我有跟陳緒凡說不要亂搞，用
    完趕快還我，我就回軍中了，我不知道陳緒凡會拿去做詐騙
    使用等語。經查：
　㈠被告上開坦承部分，業據其於本院準備程序、審理程序時均
    供承在卷，核與證人陳緒凡於偵查中之證述、證人杜劭倫於
    警詢、偵查及本院審理中之證述大致相符，並有被告土地銀
    行帳戶基本資料、客戶歷史交易明細查詢等件在卷可稽。而
    告訴人林妤婕、楊彩靈、黃纖皓、陳美齡（下稱林妤婕等人
    ）確如附表所示時間，各遭詐欺集團成員以如附表所示方式
    施以詐術，進而陷於錯誤而分別匯款至被告土地銀行帳戶等
    情，亦為被告於本院準備程序中所不爭執，並經證人即告訴
    人林妤婕等人於警詢中均陳述明確，並有告訴人林妤婕提出
    之通訊軟體LINE對話紀錄畫面擷圖、手機轉帳明細畫面擷圖
    、告訴人楊彩靈提出之LINE對話紀錄畫面擷圖、手機轉帳明
    細畫面擷圖、告訴人黃纖皓提出之「九稅」網路平台頁面擷
    圖、手機匯款明細畫面擷圖、告訴人陳美齡提出之LINE對話
    紀錄畫面擷圖、中國信託銀行匯款申請書等件在卷可稽，足
    見被告申設之土地銀行帳戶遭詐欺集團成員供作詐欺取財犯
    行使用，此部分之事實首堪認定。
　㈡被告雖以前詞置辯，惟按刑法上之故意犯，可分為直接故意
    與不確定故意，所謂不確定故意即指行為人對於構成犯罪之
    事實，預見其發生而其發生並不違反其本意，刑法第13條第
    2 項定有明文。衡諸金融存款帳戶攸關存戶個人財產權益，
    與存戶之印鑑章或提款卡結合，具專屬性、私密性，且金融
    機構申設存款帳戶並無任何特殊之資格限制，一般民眾皆可
    利用存入最低開戶金額之方式，任意在銀行或郵局等金融機
    構申設存款帳戶，且同一人可同時於不同金融機構申設多數
    存款帳戶，正當合法使用者實無必要向他人借取存款帳戶使
    用；復網路銀行帳號、密碼為利用網路轉匯款、支付之重要
    憑證，是一般人均有妥為保管以防阻他人任意使用之認識，
    實無任由第三人隨意取用本人申設帳戶之理，若無故向他人
    借用存款帳戶之存摺、提款卡及相關存提密碼使用，依常理
    推斷極可能供犯罪使用，此為一般人生活經驗所得知悉；況
    利用他人帳戶從事收取財產犯罪之贓款、掩飾犯罪避免遭檢
    警查緝，早為報章媒體、網際網路廣為報導，依一般人生活
    經驗亦可輕易預見。又衡之常情，辦理開戶誠屬易事，更況
    我國刑法嚴禁賭博，若提供金融帳戶即與兌換金錢有關，為
    一般國民應有常識，被告自述學歷為高職肄業，於本件案發
    時在軍中服役，現職業為保全人員，顯有相當智識程度及社
    會閱歷，是被告於提供帳戶前當已認識該等帳戶可能用於非
    法，要無疑問。被告將土地銀行之存摺、提款卡、密碼、網
    路銀行帳號及密碼提供他人使用，主觀上對他人取得後可能
    供作財產犯罪使用一事應有預見如上述，又雖無證據證明被
    告明知詐欺集團取得上開帳戶係用以實行何種犯罪，然該詐
    欺集團成員嗣後將其提供之上開帳戶供作詐欺取財犯罪之用
    ，顯不違反其本意，自堪認被告主觀上有容任他人利用該等
    帳戶犯詐欺取財罪之不確定幫助犯意，被告所辯均無可取。
    綜上，本案事證皆已明確，被告犯行堪以認定，應予依法論
    科。
二、論罪科刑：
  ㈠被告僅提供土地銀行帳戶予詐欺集團成員使用，亦無證據證
    明被告有何參與詐欺取財犯行之構成要件行為，應屬出於幫
    助之意思，而對於各詐欺集團成員遂行詐欺取財犯行資以助
    力，為幫助犯。核被告所為，係犯刑法第30條第1 項前段、
    第339 條第1 項之幫助詐欺取財罪。被告以一幫助行為提供
    土地銀行帳戶，幫助詐欺集團成員詐騙本案告訴人林妤婕等
    人，係以一行為觸犯數個相同罪名，為同種想像競合犯，依
    刑法第55條規定，論以一幫助詐欺取財罪。被告以幫助之意
    思，參與構成要件以外之行為，均依刑法第30條第2 項規定
    ，按正犯之刑減輕之。
  ㈡爰以行為人之責任為基礎，審酌被告提供金融帳戶網路銀行
    帳號、密碼予詐欺集團不法使用，非但助長社會詐欺財產犯
    罪之風氣，致使無辜民眾受騙而受有財產上損害，亦擾亂金
    融交易往來秩序，危害社會正常交易安全，復因被告提供金
    融帳戶，造成執法機關不易查緝犯罪行為人之真實身分，更
    增加被害人求償上之困難，實無可取，另被告始終矢口否認
    犯行，難認其犯後態度良好，亦未賠償告訴人林妤婕等人之
    損害，兼衡被告之犯罪動機、目的、手段、情節、告訴人等
    蒙受財產損失之程度等一切情狀，量處如主文所示之刑，並
    諭知易科罰金之折算標準。
  ㈢行為人提供金融帳戶提款卡及密碼予不認識之人，固非屬洗
    錢防制法第2條所稱之洗錢行為，不成立一般洗錢罪之正犯
    ；然行為人主觀上如認識該帳戶可能作為收受、提領特定犯
    罪所得使用，他人提領後會產生遮斷資金流動軌跡以逃避國
    家追訴、處罰之效果，仍基於幫助之犯意而提供，則應論以
    幫助犯一般洗錢罪（108年度台上大字第3101號裁定意旨參
    照）。惟查本案情形，卷內尚無證據證明被告主觀上確有認
    識自己之帳戶可能作為收受、轉匯特定犯罪所得使用，他人
    轉匯後會產生遮斷資金流動軌跡以逃避國家追訴、處罰之效
    果，揆諸前揭說明，被告所為除構成幫助詐欺取財罪外，尚
    難論以洗錢防制法第14條第1項之洗錢罪之正犯或幫助犯。
    公訴意旨認被告所為均構成刑法第30條、洗錢防制法第14條
    第1項違背同法第2條第2款之幫助洗錢罪，容有未洽，惟此
    部分與被告所犯幫助詐欺罪部分，具想像競合犯之裁判上一
    罪關係，爰不另為無罪之諭知，附此說明。
據上論斷，依刑事訴訟法第299條第1項前段，判決如主文。
本案經檢察官陳映蓁、李怡蒨提起公訴，檢察官高永棟到庭執行
職務。
中　　華　　民　　國　　111 　年　　5 　　月　　19　　日
                  刑事第二庭  審判長法  官  王福康
                                    法  官  鄭富容
                                    法  官  李  岳
以上正本證明與原本無異。
如不服本判決應於收受送達後20日內向本院提出上訴書狀，並應
敘述具體理由；其未敘述上訴理由者，應於上訴期間屆滿後20日
內向本院補提理由書(均須按他造當事人之人數附繕本)「切勿逕
送上級法院」。
中　　華　　民　　國　　111 　年　　5 　　月　　19　　日
                                    書記官  白豐瑋
附錄本判決論罪科刑依據之法條：
中華民國刑法第30條
幫助他人實行犯罪行為者，為幫助犯。雖他人不知幫助之情者，
亦同。
幫助犯之處罰，得按正犯之刑減輕之。
中華民國刑法第339條
意圖為自己或第三人不法之所有，以詐術使人將本人或第三人之
物交付者，處5年以下有期徒刑、拘役或科或併科50萬元以下罰
金。
以前項方法得財產上不法之利益或使第三人得之者，亦同。
前二項之未遂犯罰之。
附表
編號 告訴人 詐欺時間及方式 匯款時間 金額(新臺幣) 1 林妤婕 於110年1月7日某時，以通訊軟體LINE（下稱LINE）佯稱：可玩遊戲下注獲取現金等語，致林妤婕陷於錯誤而依指示匯款。 110年1月13日下午2時4分許 5萬元 2 楊彩靈 於110年1月8日晚間9時許，以LINE佯稱：可操作投資項目獲利，致楊彩靈陷於錯誤而依指示匯款。 110年1月13日下午1時19分許 3萬元 3 黃纖皓 於110年1月5日晚間9時許，以LINE佯稱：支付操盤費就可以代為操作獲利等語，致黃纖皓陷於錯誤而依指示匯款。 110年1月13日上午10時54分許 3萬元    110年1月13日上午10時55分許 3萬15元    110年1月13日上午10時57分許 3萬15元     110年1月13日上午10時59分許 3萬15元     110年1月13日上午11時許 3萬15元     110年1月13日上午11時1分許 3萬15元     110年1月13日上午11時5分許 3萬15元     110年1月13日上午11時6分許 3萬15元    110年1月13日上午11時17分許 2萬元     110年1月13日上午11時54分許 1萬9,895元      4 陳美齡 於110年1月8日某時，以LINE佯稱：可以代操作遊戲網站獲利，獲利後須先支付傭金始可領錢等語，致陳美齡陷於錯誤而依指示匯款。 110年1月13日下午1時31分許 11萬元